【裁判字號】    94,自緝,24
【裁判日期】    950309
【裁判案由】    詐欺
【裁判全文】
臺灣板橋地方法院刑事判決              94年度自緝字第24號
自  訴  人  丙○○
            甲○○
被      告  丁○○
                    （現羈押於臺灣臺北看守所）
            戊○○
共      同
選任辯護人  李文傑律師
            林建鼎律師
上列被告因詐欺案件，經自訴人提起自訴及台灣板橋地方法院檢
察署移送併辦（94年度偵緝字第1670、1678、1679號），本院判
決如下：
    主  文
丁○○連續意圖為自己不法之所有，以詐術使人將本人之物交付
，處有期徒刑年。
戊○○無罪。
    事  實
一、丁○○原在台北市○○路幸安市場從事水果、海產販賣生意
    ，且長年在幸安市場召集互助會（即合會，以下均同）擔任
    會首尚均能如期完會而擁有相當之信用，惟其於民國（下同
    ）八十三年間因受到先前召集之互助會部分會員倒會之拖累
    ，財務陷於困難，且明知其從事市場販賣水果、海產之收入
    並不足以支應互助會的會款，已無付款能力，乃企圖以會養
    會，以債養債，乃於八十三年六月五日，在臺北市○○路幸
    安市場地下室二十二號攤位自任會首，向丙○○、甲○○等
    人招募每會新臺幣（下同）二萬元之互助會（下稱甲會），
    連同會首共七十二會，約定每月五日、二十日各開標一次，
    會期自八十三年六月五日起至八十六年五月五日結束，採內
    標制，每次以投標標金（利息）最高者得標。該互助會皆由
    丁○○向未得標之會員（下稱活會會員）按二萬元扣除標息
    後之金額收集會款交予得標會員。詎其竟基於意圖為自己不
    法所有之概括犯意，先冒用林吉祥（二會）、王金生（二會
    ）、陳振龍（二會）、陳進發（一會）、陳進財（一會）名
    義加入該互助會，丙○○等人不疑有他，信其有付款能力而
    參加該互助會，丁○○除於八十三年六月五日在前開幸安市
    場地下室二十二號攤位詐得首會之會款一百二十六萬元（扣
    除首會及人頭會員八會）外，並於主持開標時利用活會會員
    未前往開標或會員間並不全部認識之機會，連續於附表一所
    示之時間，在台北市○○路幸安市場地下室二十二號攤位，
    冒用前開人頭之名義或其他活會會員之名義以口頭方式之參
    與競標而得標，再向各該期之活會會員佯稱前開名義人得標
    ，以此詐術致各該期之其他未得標之活會會員丙○○等人陷
    於錯誤而遵期如數將該各期之會款交付予丁○○（冒用名義
    、標金及詐得之金額詳如附表一所示），丁○○於甲會進行
    期中，因見無法填補其財務之缺口，乃承前意圖為自己不法
    所有之概括犯意，企圖以會養會，分別於八十五年三月十五
    日（下稱乙會）、同年七月二十五日（下稱丙會）、同年十
    一月十日（下稱丁會），在臺北市○○路幸安市場地下室二
    十二號攤位自任會首，向丙○○、甲○○等人招募每會分別
    為三萬元、二萬元、三萬元不等之互助會，並再度利用林吉
    祥（二會）、王金生（二會）、陳進發（一會）、戊○○（
    一會）為人頭會員參加乙會、利用王金生（一會）、林吉祥
    （一會）、陳振龍（一會）、陳振祿（一會）為人頭會員參
    加丙會、利用林吉祥（二會）、陳振龍（一會）為人頭會員
    參加丁會，乙會連同會首共四十二會，約定每月一日、十五
    日各開標一次，會期自八十五年三月十五日起至八十六年十
    月十五日結束，採內標制，每次以投標標金（利息）最高者
    得標。丙會連同會首共四十五會，約定每月十日、廿五日各
    開標一次，會期自八十五年七月二十五日起至八十七年五月
    十日結束，採內標制，每次以投標標金（利息）最高者得標
    。丁會連同會首共二十一會，約定每月十日開標，會期自八
    十五年十一月十日起至八十七年六月十日結束，亦採內標制
    ，每次以投標標金（利息）最高者得標。各該互助會亦皆由
    丁○○向未得標之會員（下稱活會會員）按三萬元或二萬元
    扣除標息後之金額收集會款交予得標會員，丙○○等人復因
    信任丁○○有付款能力，不疑有他，再度參加後續之乙、丙
    、丁三會，丁○○因此分別詐得乙會首會會款一百零五萬元
    （扣除首會、人頭會員五會及戊○○一會）、丙會首會款八
    十萬元（扣除首會及人頭會員四會）、丁會首會會款五十一
    萬元（扣除首會及人頭會員三會）再次於其主持開標時利用
    活會會員未前往開標或會員間並不全部認識之機會，連續於
    附表二、三、四所示之時間，在台北市○○路幸安市場地下
    室二十二號攤位，冒用前開各會之人頭名義或其他活會會員
    之名義以口頭方式之參與競標而得標，再向各該期之活會會
    員佯稱前開名義人得標，以此詐術致各該期之其他未得標之
    活會會員丙○○等人陷於錯誤而遵期如數將該各期之會款交
    付予丁○○（冒用名義、標金及詐得之金額詳如附表二、三
    、四所示），嗣於八十六年一月五日甲會開標後，於收齊會
    款後與會員發生爭執，見事跡敗露，即避不見面不知去向。
    嗣經活會會員相互查詢比對，始查悉上情。
二、案經自訴人丙○○、甲○○提起自訴經本院傳拘未到發布通
    緝後，經內政部警政署航空警察局台北分局緝獲歸案暨乙○○、甲○○、丙○○訴由臺灣板橋地方法院檢察署檢察官偵
    查後移請併辦。
    理  由
壹、程序部分：
  一、按自訴之提起應委任律師行之，刑事訴訟法第三百十九條
      第二項固定有明文，惟依最高法院九十四年度第六、七次
      刑事庭會議決議（參）之意旨所示「九十二年九月一日前
      提起自訴或上訴，其後於該審審理時無須委任律師為代理
      人。」，經查，本件自訴案件係於八十七年五月一日刑事
      訴訟法修正施行前合法提起繫屬本院，是本件審理中雖未
      再見自訴人委任律師到場為代理人，然如前述，本件自訴
      人即於九十二年九月一日新法修正施行前，合法提起本件
      自訴，自訴人無須委任律師到場為代理人，得自為訴訟行
      為，合先敘明。
  二、自訴人所提各該互助會開標時間、標金、得標人及活會會
      員之統計表四份，係自訴人雖係自訴人向各活會會員查詢
      後製作統計而成，惟到場之證人即活會會員乙○○、張月
      英、呂珠仿、陳牡丹、張月春等人未為相反之表示，復為
      被告所不爭執，自應具有可信之特別狀況，而合於刑事訴
      訟法第一五九條之四第三款之情形，認該統計表自得為證
      據，合先敘明。
貳、實體部分：
甲、被告丁○○部分：
  一、訊之被告丁○○對於以人頭參與合會及得標以及冒用活會
      會員名義冒標之事實坦承不諱，惟辯稱其因受之前互助會
      之會員倒會，致無力支付會錢，伊召集互助會之始並無意
      詐欺，伊亦按期繳交會錢，但後來週轉不過來云云，經查
      被告丁○○於本院準備程序及審理時承稱：「（對於自訴
      人自訴之犯罪事實及併案事實是否認罪？）八十三年六月
      五日的會，我承認有冒用林吉祥、陳振發（應係陳進發之
      誤）、王金生、陳振龍、陳進財的名字參加會。‥‥。我
      有冒用陳牡丹的名字標會。‥‥。八五年三月十五日至八
      六年十月十五日的會，林吉祥、王金生、陳建發（應係陳
      進發之誤）是人頭。‥‥八五年七月二五日至八七年五月
      十日的會，陳振龍、陳振祿、王金生、林吉祥是人頭。這
      個會我沒有冒標，有沒有用人頭標會我不記得。‥‥。八
      五年十一月十日至八七年六月十日的會，林吉祥、陳振龍
      是人頭，已經是死會」、「自訴人所陳稱活會的人，我都
      承認，‥‥。我偷標陳牡丹的會，依據習慣要寫標單，但
      是寫多少金額，我已經忘了。」、「（對於自訴人提出的
      附表及你於本院筆錄陳述承認冒用人頭，有何意見？）我
      有冒他們的名參加會員，但是標會之後死會的錢我也有繼
      續繳，我都是以口頭說他們標到，並沒有填寫標單」（本
      院九十四年十一月三日準備程序筆錄、九十四年十二月一
      日、九十五年二月二十三日審判筆錄），核與自訴人丙○○、甲○○於本院準備程序及審理時指訴之情節及證人乙○○、張月英、呂珠仿、陳牡丹、張月春等證述情節大致
      相符（本院九十四年十二月一日審判筆錄）。復有互助會
      單影本四紙、自訴人製作之互助會各期標會日期及金額統
      計表四份及呂學進自訴狀影本一份（附於八十六年度偵字
      第三七四六號偵查第九十二至九十三頁）在卷可稽。又上
      開互助會各次開標之標息及得標人，業據自訴人統整出統
      計表四份為憑，並為被告所不爭執（本院九十五年二月二
      十三日審判筆錄），堪以其上所載為各該次得標之金額。
      至被告丁○○雖未陳明乙會中戊○○為人頭會員，惟審之
      被告戊○○一再表示合會均係被告丁○○在經營，且戊○○為被告丁○○之妻，被告丁○○為求填補財務缺口借用
      其妻戊○○之名義參加互助乃人情之常，況被告丁○○召
      集乙會之時，已有多次冒標甲會之情事，家中正陷財務困
      境中，被告戊○○本人顯無能力獨立為合會會員，應認乙
      會中戊○○名義之會員，係屬被告丁○○之人頭會員，始
      符常理。又被告於本院審理時自承「其因前召集互助會時
      遭會員倒會，於八十三年召集甲會時經濟狀況不好，負擔
      中，才以別人的名字跟會，標會來繳會錢本想以會養會，
      沒想到標起來會利息這麼高，後來週轉不過來」、「（在
      市場做何生意？）小生意，我在賣水果及海產，每月沒有
      賺多少錢，沒有賺一、二十萬元」等語，顯見其召集互助
      會之時財務堪慮，亦無力支應會款，仍圖以會養會之方式
      召集互助會，並冒用他人名義參加互助會及冒標活會員互
      助會，使其他活會會員難以追償死會會款造成損害，且在
      甲會進行至第九會後即連續以人頭名義標得會款之後復陸
      續以人頭會員或冒用活會會員之名義標總達二十二會之多
      ，另乙、丙、丁三會均係在甲會發生多次冒標之後召集，
      且合會進未幾即遭被告丁○○以人頭會員標得會款，足認
      其召集前開四會之始已有詐欺之不法所有意圖，至為灼然
      ，其雖辯稱：伊用人頭入會都有依期繳納會款及死會會款
      云云，試圖脫免此部分詐欺之罪責，顯屬無稽。又受詐欺
      活會人數部分，因上開合會，被告自任會首及冒用他人名
      義參加互助會，應認被告於利用人頭得標及冒用活會會員
      名義得標時，因被告為本案犯罪之行為人，及其冒用之人
      頭即屬被告本人虛構之會員，自不計入受詐欺之活會會員
      人數中，另被告冒用活會會員之名義冒標時，因該活會會
      員未知其已被冒標，仍遵期繳納會款，故受詐欺之活會會
      員人數不因被告的次第冒標而減少。綜上，本件事證明確
      ，被告前開犯行洵堪認定，應予依法論科。
  二、按民間互助會已標取會款者（即一般所稱之死會），於標
      取會款後不問何人得標，至完會止，本有向會首按時交付
      會款（含標息）之義務，會首冒標會款時，除對於活會會
      員有冒標施詐（即佯稱某某人得標），使活會會員陷於錯
      誤，誤認係被冒標之人得標而交付會款，成立詐欺取財罪
      外，對於已標取會款之會員，因按時繳付會款本為其標取
      會款後之義務，並無施詐或使其陷於錯誤可言，自無成立
      詐欺罪之餘地，是已標取會款之會員對於嗣後會首之冒標
      會款，不能認係詐欺之被害人（最高法院九十二年度臺上
      字第一一三八號判決意旨參照）。
  三、查被告招募如事實欄所述之合會，於如附表一、二、三、
      四所示之時間利用人頭得標或冒用活會會員名義以口頭參
      與競標而得標，使不知情之活會會員陷於錯誤，而遵期繳
      交會款。核被告所為，係犯刑法第三百三十九條第一項詐
      欺取財罪。又被告多次詐欺取財之犯行，均時間緊接，手
      段相同，各觸犯構成要件相同之罪名，顯係基於概括犯意
      而為，應依刑法第五十六條連續犯規定論以詐欺取財一罪
      ，並加重其刑。被告冒標後向尚未得標之活會會員收取會
      款，係以一詐欺行為同時詐取多數活會會員之會款，而觸
      犯數同種詐欺取財罪，為同種想像競合犯，應依刑法第五
      十五條前段規定，從一重之詐欺取財罪處斷。爰審酌被告
      因受前召集之合會部分合會會員未繳交會款之拖累致財務
      狀況不佳，而冒用他人名義參加合會及投標以詐得會款之
      犯罪動機、手段、犯後避不見面長達七年之久，迄今復未
      提出任何和解方案與自訴人等被害人達成民事和解及所為
      冒標、詐欺所生危害，使數十名被害人多年省吃儉用之辛
      苦血汗錢，血本無歸，求償無門，許多家庭並因而陷入愁
      雲慘霧中，造成危害非輕等一切情狀，量處如主文所示之
      刑，以示懲儆。至自訴人自訴意旨另稱被告於冒標時均偽
      造標單，因認被告尚涉有行使偽造私文書之罪嫌云云，惟
      被告堅決否認有行使偽造準私文書之犯行，辯稱：伊冒標
      均係用口頭宣示等語，自訴人於本院準備程序中時雖陳稱
      於冒標部分都是開標前五分鐘左右有接到電話，然後由被
      告寫標單，都是該人得標云云，然此僅能證明被告有依電
      話指示代填標單，惟自訴人所見之情事，就係冒標亦或確
      受他人委託代填標單，於此顯有未明之處，另證人張月英
      曾結證稱：「（標會有無寫標單？）有寫標單，但是也有
      人打電話來說要直接標多少。我看過一次，我去標的時候
      ，丁○○有在打開標單中途，丁○○有接到電話，說誰要
      來標，標多少金額，結果是由打電話來的人標到會。」等
      語，顯見投標確有未寫標單參與競標之情事，被告丁○○
      所辯亦非屬無稽，而堪信實。此外，復查無其他存留之標
      單以實其自訴人之指訴，是被告此部分行使偽造準私文書
      之犯嫌，尚屬不能證明，本應為無罪之諭知，惟自訴人認
      此部分與被告前開罪論科刑之詐欺取財之部分有裁判上一
      罪之牽連犯關係，爰不另為無罪之諭知，併此說明。
  四、移送併辦部分（台灣板橋地方法院檢察署九十四年度偵緝
      字第一六七０、一六七八、一六七九號）與本件自訴人所
      提之自訴事實相同，本院應得併予審究，併此說明。
  五、至台灣板橋地方法院檢察署九十四年度偵緝字第一六七七
      號併辦意旨略以：被告丁○○於八十四年七月五日參加告
      訴人張清坤所召集之互助會詎其於八十四年十二月五日得
      標後，僅繳納死會會款至八十六年一月五日止之後即避不
      見面，因認被告涉有詐欺罪嫌云云。
  （一）按犯罪事實，應依證據認定之，無證據不得推定其犯罪
        事實。又不能證明被告犯罪者，應諭知無罪之判決，刑
        事訴訟法第一百五十四條、第三百零一條第一項分別定
        有明文。又按在訴訟上用以證明事實之證據，須於通常
        一般之人均不致於有所懷疑，而得確信其為真實之程度
        者，始得據以為有罪之認定，倘其證明尚未達到此一程
        度，而有合理之懷疑性存在，致使無從為有罪之確信時
        ，即應為無罪之判決 (最高法院七十六年台上字第四九
        八六號判例意旨參照)。
  （二）訊之被告丁○○對於參加張清坤任會首之互助會及自八
        十六年一月五日未再繳死會會錢之事實並不爭執，惟堅
        決否認其參加該互助會之始即有詐欺意圖，並辯稱：伊
        係後來被倒會，所以無法繼續繳他的死會的錢，我沒有
        欺他的意思等語，經查，證人張清坤到院結證稱：我是
        八四年七月起會，他有跟我的會，我也有跟他的會，我
        跟他的會都有繳清，他跟我的會一半就跑掉。他跟我的
        會八十四年十二月得標，得標後他到八十六年一月五日
        前都有繳死會的錢，二月份開始就找不到他的人。我會
        讓他參加會，是因為我們有互相參加會，是我邀他參加
        我的會等語。是被告丁○○加入該互助會純係證人張清
        坤邀集而加入並非主動請求加入互助會，又被告丁○○
        加入該互助會並非在第一、二會起標走會款，尚且遵期
        繳納至八十四年十二月五日第八會時得標，另亦繳納死
        會之會錢長達一年之久至八十六年一月五日止，苟被告
        丁○○參加互助會之始即有詐欺意圖大可於首會後即以
        高額標金標取會款後逃逸，實無勉力繳納七次會款後才
        投標，又被告丁○○之投標金復未有異常標高之情事，
        且事後復繳納死會會款長達一年之久，實難認被告丁○○參加互助會之初即有詐欺之意圖，又其得標亦未見施
        用任何詐術，縱其事後有因週轉不靈而倒會之舉，未再
        繳納會款，尚僅係民事糾葛，非涉詐欺犯行，此外，復
        查無其他積極之證據證明被告丁○○此部分涉有詐欺犯
        行，是被告丁○○此部分詐欺犯行即屬不能證明，則與
        本件自訴論罪科刑之部分事實，自不生裁判上一罪之連
        續犯關係，本院無從併予審究，此部分併辦即宜退由檢
        察官另為適法之處理，併此說明。
乙、戊○○部分：
  一、自訴意旨另以：被告戊○○係被告丁○○之妻，於八十三
      年間共同經營以被告丁○○為會首如附表五、六、七、八
      所示之互助會。然於八十六年元月間，被告丁○○等人卻
      宣告倒會並逃逸無蹤，嗣經自訴人與其他會員連繫查證，
      始發現被告丁○○等四人於此數個互助會進行中，或曾以
      數個假名跟會，或曾假冒其他會員名義標會，詐取鉅額會
      款，因認被告戊○○與被告丁○○共犯刑法偽造文書及詐
      欺取財罪云云。
  二、按犯罪事實，應依證據認定之，無證據不得推定其犯罪事
      實。又不能證明被告犯罪者，應諭知無罪之判決，刑事訴
      訟法第一百五十四條、第三百零一條第一項分別定有明文
      。又按在訴訟上用以證明事實之證據，須於通常一般之人
      均不致於有所懷疑，而得確信其為真實之程度者，始得據
      以為有罪之認定，倘其證明尚未達到此一程度，而有合理
      之懷疑性存在，致使無從為有罪之確信時，即應為無罪之
      判決 (最高法院七十六年台上字第四九八六號判例意旨參
      照)。
  三、本件自訴人認被告戊○○涉犯偽造文書及詐欺取財罪，無
      非以同案被告即會首丁○○所召集之互助會冒、盜標情形
      嚴重，且戊○○與被告丁○○係夫妻關係，被告戊○○有
      參與召會及收取會款以及自訴人對被告戊○○聲請支付命
      令並聲請執行，被告戊○○均未表示異議等情，被告戊○○顯與被告丁○○共同詐欺，為其主要論據。
  四、惟訊據被告戊○○堅決否認有上揭自訴人所指之犯行，並
      辯稱：伊參與召集互助會，伊只有在丁○○不在時才會代
      收會款，所有互助會都是丁○○在處理，伊不知道等語。
  五、經查：自訴人所參加者均係會首丁○○所召集之互助會，
      標會之地點係台北市幸安市場地下室二二號，有自訴人提
      出之互助會單影本附卷可稽。而自訴人丙○○於本件自訴
      案件之通緝前之原案中自承認識被告丁○○十幾年（見本
      院八十七年八月二十日訊問筆錄，另自訴人甲○○亦自承
      伊係因郭先生關係參加互助會（見本院八十七年六月二日
      訊問筆錄），再質之告訴人即證人乙○○亦自承「與會首
      丁○○因同係幸安市場之攤販或經友人介紹而參加互助會
      」、「我有跟二個會，一個二萬元，一個三萬元，是丁○○招的，時間太久，我不記得。戊○○沒有向我招會。」
      、「我都是活會，都是丁○○招會及收會錢，戊○○並沒
      有出面過。我如果要標會的話，我會告訴丁○○請他替我
      標，但是我沒有寫過標單，我沒有到過開標會場過。」，
      另證人呂珠仿亦證稱「我都是拿到菜市場給丁○○，丁○○如果送貨出去，戊○○在，我就交給戊○○」、「（你
      是因為向他買水果的關係，才跟他的會？）是，我有問過
      他，你生意做得好好的，為何要招會，他說因為他之前就
      有招會，大家都叫他作會頭，可以存錢，所以我才跟他的
      會」、「我都沒有參加過標會，加上田靜雯我應該是跟三
      個會，也沒有到過現場，所以如何開標我不清楚，我是在
      應該要繳會錢的時間我會自動去市場拿錢給他，如果丁○○不在時候，他太太戊○○在，戊○○會告訴我標多少錢
      ，但是並沒有告訴我是由誰得標。」，證人陳牡丹證稱：
      「我知道會頭是丁○○。因為我父親跟丁○○的會很久，
      所以我知道會頭是丁○○。」，證人張月英證稱「（標會
      過程中，你有無到現場？）我有時候沒有去，我去的時候
      ，丁○○說別人標到，我沒有標到，他說的人我也不認識
      。」顯見大部分合會會員係因被告丁○○長期擔任互助會
      會首才受被告丁○○召集加入，且均明知會首即為丁○○
      ，雖然少數會員係由被告戊○○與被告丁○○召集，惟見
      諸開標之主持及會錢之收取轉付得標會員主要由被告丁○○為之，被告戊○○僅處於被動收取會款之地位，並未為
      開標之主持，而夫妻為日常之協力代理，乃事所當然，惟
      僅以被告戊○○與會首丁○○係夫妻關係，有部分召募會
      員及代收會款之協力，尚不足以推論該互助會與被告戊○○與被告丁○○共同經營，此外，被告丁○○堅決否認被
      告戊○○有參與合會之經營，並冒用人頭投標或冒用活會
      會員投標亦係其一人所為與被告戊○○無關，本院另據自
      訴人之聲請向安泰商業銀行長安東路分行及瑞光分行函查
      被告戊○○之相關帳戶資料，惟據前開銀行回覆均表無被
      告戊○○之相關帳戶往來資料，此有安泰商業銀行瑞光分
      行九十四年十二月二十八日安瑞字第０九四七００一０號
      函及安泰商業銀行長安東分行九十四年十二月二十六日（
      九十四）安長作字第０九四０一三七九號函各一紙在卷足
      憑，足見有關被告丁○○所經營合會之大量會款未利用被
      告戊○○之帳戶流出或存入，益證，被告丁○○所言該合
      會係其經營與被告戊○○無涉非虛。次查，被告雖於召募
      互助會之始即冒用人頭參加互助會，惟如被告丁○○所言
      被告戊○○未參與經營，被告戊○○對於被告丁○○是否
      以人頭列名會員，本難知悉，尚難以被告丁○○於召集互
      助會之始虛列人頭會員，即認被告戊○○為部分會員之召
      募之初即有與被告丁○○共同之詐欺之犯意連絡。綜此，
      僅憑被告戊○○與被告丁○○有夫妻關係，偶一為代收會
      款及少數會員之召募，即認被告戊○○與丁○○兩人有何
      詐欺犯意之聯絡，共同經營合會之情，不免率斷。末查，
      自訴人雖稱被告戊○○位於台北縣三重市○○街七三號房
      屋為法院拍賣時，苟戊○○非共犯為何不異議？以此推論
      被告戊○○與被告丁○○有共同詐欺之犯行云云，惟細究
      自訴人所提本院八十六年度重訴字第三七二號民事判決，
      因被告丁○○、戊○○均係公示送達，亦未提出任何書狀
      作何答辯，且被告丁○○既因債務纏身，嗣於八十六年一
      月間自訴人發覺會首丁○○有冒、盜標情形之後，其時會
      首丁○○詐欺之犯行已敗露，被告戊○○隨同匿居，乃人
      情之常，其未及時表示異議，尚難認係與會首丁○○共同
      詐欺。此外，復查無其他積極之證據證明被告戊○○於召
      集部分會員之初即與被告丁○○共謀冒標會款事宜。綜上
      各節以觀，自訴人認被告戊○○與被告丁○○共犯詐欺罪
      ，本院並查無何確切之證據足以證明之，被告戊○○犯罪
      不能證明，自應諭知其無罪之判決。以免冤抑。
據上論斷，應依刑事訴訟法第三百四十三條、第二百九十九條第
一項前段、第三百零一條第一項，刑法第五十六條、第三百三十
九條第一項、第五十五條，罰金罰鍰提高標準條例第一條前段，
判決如主文。
中    華    民    國    95    年    3     月    9     日
                刑事第二庭  審判長法  官  李  釱  任
                                  法  官  徐  子  涵
                                  法  官  劉  安  榕
上列正本證明與原本無異。
如不服本判決，應於判決送達後十日內向本院提出上訴狀（應附
繕本），上訴於臺灣高等法院。
                                  書記官  張  惠  芳
中    華    民    國    95    年    3     月    10    日
附錄本案論罪科刑法條全文：
中華民國刑法第339條
(普通詐欺罪)
意圖為自己或第 3 人不法之所有，以詐術使人將本人或第 3 人
之物交付者，處五年以下有期徒刑、拘役或科或併科1000元以下
罰金。
以前項方法得財產上不法之利益或使第 3 人得之者，亦同。
前二項之未遂犯罰之。
附表一：
┌──┬────┬────┬───┬────┬──────────────┐
│編號│冒    標│ 得  標 │ 標 息│受詐欺活│   詐   得   金   額        │
│    │日    期│ 名義人 │（新臺│會人數  │                            │
│    │        │        │幣）  │        │ （標金×實際活會人數）     │
├──┼────┼────┼───┼────┼──────────────┤
│一  │83年9月 │林吉祥  │4000  │56人    │（00000-0000）X56=896,000（ │
│    │20日    │（人頭）│元    │（扣除首│元）                        │
│    │        │        │      │會及人頭│                            │
│    │        │        │      │會員及死│                            │
│    │        │        │      │會）    │                            │
├──┼────┼────┼───┼────┼──────────────┤
│二  │83年10月│王金生  │4000  │56人    │（00000-0000）X56=896,000（ │
│    │5日     │（人頭）│元    │（扣除首│元）                        │
│    │        │        │      │會及人頭│                            │
│    │        │        │      │會員及死│                            │
│    │        │        │      │會）    │                            │
├──┼────┼────┼───┼────┼──────────────┤
│三  │83年10月│陳振龍  │4200  │56人    │（00000-0000）X56=884,800（ │
│    │20日    │（人頭）│元    │（扣除首│元）                        │
│    │        │        │      │會及人頭│                            │
│    │        │        │      │會員及死│                            │
│    │        │        │      │會）    │                            │
├──┼────┼────┼───┼────┼──────────────┤
│四  │84年4月 │陳進發  │3800  │45人    │（00000-0000）X45=729,000（ │
│    │20日    │（人頭）│元    │（扣除首│元）                        │
│    │        │        │      │會及人頭│                            │
│    │        │        │      │會員及死│                            │
│    │        │        │      │會）    │                            │
├──┼────┼────┼───┼────┼──────────────┤
│五  │84年8月 │陳進財  │3800  │38人    │（00000-0000）X38=615,600（ │
│    │20日    │（人頭）│元    │（扣除首│元）                        │
│    │        │        │      │會及人頭│                            │
│    │        │        │      │會員及死│                            │
│    │        │        │      │會）    │                            │
├──┼────┼────┼───┼────┼──────────────┤
│六  │84年10月│陳牡丹  │3800  │36人    │（00000-0000）X36=583,200（ │
│    │5日     │（冒標）│元    │（扣除首│元）（因冒標故活會人數不依次│
│    │        │        │      │會及人頭│遞減）                      │
│    │        │        │      │會員及死│                            │
│    │        │        │      │會）    │                            │
├──┼────┼────┼───┼────┼──────────────┤
│七  │84年10月│林貴森  │4000  │36人    │（00000-0000）X36=573,600（ │
│    │20日    │（冒標）│元    │（扣除首│元）（因冒標故活會人數不依次│
│    │        │        │      │會及人頭│遞減）                      │
│    │        │        │      │會員及死│                            │
│    │        │        │      │會）    │                            │
├──┼────┼────┼───┼────┼──────────────┤
│八  │84年11月│葉清波  │5000  │36人    │（00000-0000）X36=540,000（ │
│    │5 日    │（冒標）│元    │（扣除首│元）（因冒標故活會人數不依次│
│    │        │        │      │會及人頭│遞減）                      │
│    │        │        │      │會員及死│                            │
│    │        │        │      │會）    │                            │
├──┼────┼────┼───┼────┼──────────────┤
│九  │84年11月│潘則錌  │4000  │36人    │（00000-0000）X36=573,600（ │
│    │20日    │（冒標）│元    │（扣除首│元）（因冒標故活會人數不依次│
│    │        │        │      │會及人頭│遞減）                      │
│    │        │        │      │會員及死│                            │
│    │        │        │      │會）    │                            │
├──┼────┼────┼───┼────┼──────────────┤
│十  │84年12月│乙○○  │4000  │36人    │（00000-0000）X36=573,600（ │
│    │5 日    │（冒標）│元    │（扣除首│元）（因冒標故活會人數不依次│
│    │        │        │      │會及人頭│遞減）                      │
│    │        │        │      │會員及死│                            │
│    │        │        │      │會）    │                            │
├──┼────┼────┼───┼────┼──────────────┤
│十一│85年5 月│陳振龍  │5800  │27人    │（00000-0000）X27=383,400（ │
│    │5 日    │（人頭）│元    │（扣除首│元）                        │
│    │        │        │      │會及人頭│                            │
│    │        │        │      │會員及死│                            │
│    │        │        │      │會）    │                            │
├──┼────┼────┼───┼────┼──────────────┤
│十二│85年5 月│王金生  │6100  │27人    │（00000-0000）X27=375,300（ │
│    │20日    │（人頭）│元    │（扣除首│元）                        │
│    │        │        │      │會及人頭│                            │
│    │        │        │      │會員及死│                            │
│    │        │        │      │會）    │                            │
├──┼────┼────┼───┼────┼──────────────┤
│十三│85年6 月│林吉祥  │6600  │27人    │（00000-0000）X27=361,800（ │
│    │5 日    │（人頭）│元    │（扣除首│元）                        │
│    │        │        │      │會及人頭│                            │
│    │        │        │      │會員及死│                            │
│    │        │        │      │會）    │                            │
├──┼────┼────┼───┼────┼──────────────┤
│十四│85年9 月│陳牡丹  │6300  │22人    │（00000-0000）X22=301,400（ │
│    │5 日    │（冒標）│元    │（扣除首│元）（因冒標故活會人數不依次│
│    │        │        │      │會及人頭│遞減）                      │
│    │        │        │      │會員及死│                            │
│    │        │        │      │會）    │                            │
├──┼────┼────┼───┼────┼──────────────┤
│十五│85年9 月│張月英  │6200  │22人    │（00000-0000）X22=303,600（ │
│    │20日    │（冒標）│元    │（扣除首│元）（因冒標故活會人數不依次│
│    │        │        │      │會及人頭│遞減）                      │
│    │        │        │      │會員及死│                            │
│    │        │        │      │會）    │                            │
├──┼────┼────┼───┼────┼──────────────┤
│十六│85年9 月│豐益水果│6200  │22人    │（00000-0000）X22=303,600（ │
│    │5 日    │行（冒標│元    │（扣除首│元）（因冒標故活會人數不依次│
│    │        │）      │      │會及人頭│遞減）                      │
│    │        │        │      │會員及死│                            │
│    │        │        │      │會）    │                            │
├──┼────┼────┼───┼────┼──────────────┤
│十七│85年10月│甲○○  │6600  │22人    │（00000-0000）X22=294,800（ │
│    │20日    │（冒標）│元    │（扣除首│元）（因冒標故活會人數不依次│
│    │        │        │      │會及人頭│遞減）                      │
│    │        │        │      │會員及死│                            │
│    │        │        │      │會）    │                            │
├──┼────┼────┼───┼────┼──────────────┤
│十八│85年11月│張月英  │6600  │22人    │（00000-0000）X22=294,800（ │
│    │5 日    │（冒標）│元    │（扣除首│元）（因冒標故活會人數不依次│
│    │        │        │      │會及人頭│遞減）                      │
│    │        │        │      │會員及死│                            │
│    │        │        │      │會）    │                            │
├──┼────┼────┼───┼────┼──────────────┤
│十九│85年11月│鄭惠玉  │6600  │22人    │（00000-0000）X22=294,800（ │
│    │20日    │（冒標）│元    │（扣除首│元）（因冒標故活會人數不依次│
│    │        │        │      │會及人頭│遞減）                      │
│    │        │        │      │會員及死│                            │
│    │        │        │      │會）    │                            │
├──┼────┼────┼───┼────┼──────────────┤
│廿  │85年12月│潘則錌  │7100  │22人    │（00000-0000）X22=283,800（ │
│    │5 日    │（冒標）│元    │（扣除首│元）（因冒標故活會人數不依次│
│    │        │        │      │會及人頭│遞減）                      │
│    │        │        │      │會員及死│                            │
│    │        │        │      │會）    │                            │
├──┼────┼────┼───┼────┼──────────────┤
│廿一│85年12月│葉雲鍊  │8200  │22人    │（00000-0000）X22=259,600（ │
│    │20日    │（冒標）│元    │（扣除首│元）（因冒標故活會人數不依次│
│    │        │        │      │會及人頭│遞減）                      │
│    │        │        │      │會員及死│                            │
│    │        │        │      │會）    │                            │
├──┼────┼────┼───┼────┼──────────────┤
│廿二│86年1 月│呂學進  │6000  │22人    │（00000-0000）X22=308,000（ │
│    │5 日    │（冒標）│元    │（扣除首│元）（因冒標故活會人數不依次│
│    │        │        │      │會及人頭│遞減）                      │
│    │        │        │      │會員及死│                            │
│    │        │        │      │會）    │                            │
├──┴────┴────┴───┴────┴──────────────┤
│      合計詐得金額：新臺幣10,630,300元                                  │
└────────────────────────────────────┘
附表二：
┌──┬────┬────┬───┬────┬──────────────┐
│編號│冒    標│ 得  標 │ 標 息│受詐欺活│   詐   得   金   額        │
│    │日    期│ 名義人 │（新臺│會人數  │                            │
│    │        │        │幣）  │        │ （標金×實際活會人數）     │
├──┼────┼────┼───┼────┼──────────────┤
│一  │85年5月 │王金生  │6500  │31人    │（00000-0000）X31=728,500 （│
│    │15日    │（人頭）│元    │（扣除首│元）                        │
│    │        │        │      │會、人頭│                            │
│    │        │        │      │會員及羅│                            │
│    │        │        │      │阿英及死│                            │
│    │        │        │      │會）    │                            │
├──┼────┼────┼───┼────┼──────────────┤
│二  │85年6 月│林吉祥  │6300  │31人    │（00000-0000）X31=734,700（ │
│    │1 日    │（人頭）│元    │（扣除首│元）                        │
│    │        │        │      │會、人頭│                            │
│    │        │        │      │會員及羅│                            │
│    │        │        │      │阿英及死│                            │
│    │        │        │      │會）    │                            │
├──┼────┼────┼───┼────┼──────────────┤
│三  │85年8 月│戊○○  │6500  │28人    │（00000-0000）X28=658,000（ │
│    │1日     │（人頭）│元    │（扣除首│元）                        │
│    │        │        │      │會、人頭│                            │
│    │        │        │      │會員及羅│                            │
│    │        │        │      │阿英及死│                            │
│    │        │        │      │會）    │                            │
├──┼────┼────┼───┼────┼──────────────┤
│四  │85年9 月│陳進發  │6600  │26人    │（00000-0000）X26=608,400（ │
│    │15日    │（人頭）│元    │（扣除首│元）                        │
│    │        │        │      │會、人頭│                            │
│    │        │        │      │會員及羅│                            │
│    │        │        │      │阿英及死│                            │
│    │        │        │      │會）    │                            │
├──┼────┼────┼───┼────┼──────────────┤
│五  │85年10月│王金生  │6600  │26人    │（00000-0000）X26=608,400（ │
│    │1 日    │（人頭）│元    │（扣除首│元）                        │
│    │        │        │      │會、人頭│                            │
│    │        │        │      │會員及羅│                            │
│    │        │        │      │阿英及死│                            │
│    │        │        │      │會）    │                            │
├──┼────┼────┼───┼────┼──────────────┤
│六  │85年11月│林吉祥  │6000  │25人    │（00000-0000）X25=600,000（ │
│    │1 日    │（人頭）│元    │（扣除首│元）                        │
│    │        │        │      │會、人頭│                            │
│    │        │        │      │會員及羅│                            │
│    │        │        │      │阿英及死│                            │
│    │        │        │      │會）    │                            │
├──┼────┼────┼───┼────┼──────────────┤
│七  │85年12月│林清耀  │6200  │24人    │（00000-0000）X24=571,200（ │
│    │1 日    │（冒標）│元    │（扣除首│元）（因冒標故活會人數不依次│
│    │        │        │      │會、人頭│遞減）                      │
│    │        │        │      │會員及羅│                            │
│    │        │        │      │阿英及死│                            │
│    │        │        │      │會）    │                            │
├──┼────┼────┼───┼────┼──────────────┤
│八  │85年12月│乙○○  │6200  │24人    │（00000-0000）X24=571,200（ │
│    │15日    │（冒標）│元    │（扣除首│元）（因冒標故活會人數不依次│
│    │        │        │      │會、人頭│遞減）                      │
│    │        │        │      │會員及羅│                            │
│    │        │        │      │阿英及死│                            │
│    │        │        │      │會）    │                            │
├──┼────┼────┼───┼────┼──────────────┤
│九  │86年1 月│茂盛水果│8200  │24人    │（00000-0000）X24=523,200（ │
│    │1 日    │行（冒標│元    │（扣除首│元）（因冒標故活會人數不依次│
│    │        │）      │      │會、人頭│遞減）                      │
│    │        │        │      │會員及羅│                            │
│    │        │        │      │阿英及死│                            │
│    │        │        │      │會）    │                            │
├──┴────┴────┴───┴────┴──────────────┤
│      合計詐得金額：新臺幣5,603,600元                                   │
└────────────────────────────────────┘
附表三：
┌──┬────┬────┬───┬────┬──────────────┐
│編號│冒    標│ 得  標 │ 標 息│受詐欺活│   詐   得   金   額        │
│    │日    期│ 名義人 │（新臺│會人數  │                            │
│    │        │        │幣）  │        │ （標金×實際活會人數）     │
├──┼────┼────┼───┼────┼──────────────┤
│一  │85年8月 │陳振龍  │4000  │39人    │（00000-0000）X39=624,000（ │
│    │10日    │（人頭）│元    │（扣除首│元）                        │
│    │        │        │      │會及人頭│                            │
│    │        │        │      │會員及死│                            │
│    │        │        │      │會）    │                            │
├──┼────┼────┼───┼────┼──────────────┤
│二  │85年8 月│陳振祿  │3800  │39人    │（00000-0000）X39=631,800（ │
│    │25日    │（人頭）│元    │（扣除首│元）                        │
│    │        │        │      │會及人頭│                            │
│    │        │        │      │會員及死│                            │
│    │        │        │      │會）    │                            │
├──┼────┼────┼───┼────┼──────────────┤
│三  │85年11月│王金生  │4500  │35人    │（00000-0000）X35=542,500（ │
│    │25日    │（人頭）│元    │（扣除首│元）                        │
│    │        │        │      │會及人頭│                            │
│    │        │        │      │會員及死│                            │
│    │        │        │      │會）    │                            │
├──┴────┴────┴───┴────┴──────────────┤
│      合計詐得金額：新臺幣1,798,300元                                   │
└────────────────────────────────────┘
附表四：
┌──┬────┬────┬───┬────┬──────────────┐
│編號│冒    標│ 得  標 │ 標 息│受詐欺活│   詐   得   金   額        │
│    │日    期│ 名義人 │（新臺│會人數  │                            │
│    │        │        │幣）  │        │ （標金×實際活會人數）     │
├──┼────┼────┼───┼────┼──────────────┤
│一  │85年11月│林吉祥  │6000  │17人    │（00000-0000）X17=408,000（ │
│    │10日    │（人頭）│元    │（扣除首│元）                        │
│    │        │        │      │會及人頭│                            │
│    │        │        │      │會員）  │                            │
│    │        │        │      │        │                            │
├──┼────┼────┼───┼────┼──────────────┤
│二  │85年12月│陳振龍  │6100  │17人    │（00000-0000）X17=406,300（ │
│    │10日    │（人頭）│元    │（扣除首│元）                        │
│    │        │        │      │會及人頭│                            │
│    │        │        │      │會員）  │                            │
│    │        │        │      │        │                            │
├──┴────┴────┴───┴────┴──────────────┤
│      合計詐得金額：新臺幣814,300元                                     │
└────────────────────────────────────┘


司法院資訊處製作；財團法人民間司法改革基金會備份。
